【裁判字號】    99,訴,1440
【裁判日期】    990526
【裁判案由】    搶奪
【裁判全文】
臺灣板橋地方法院刑事判決              99年度訴字第1440號
公  訴  人  臺灣板橋地方法院檢察署檢察官
被      告  乙○○
上列被告因搶奪案件，經檢察官提起公訴（99年度偵字第4172號
），被告於準備程序進行中就被訴事實為有罪之陳述，經本院合
議庭裁定改依簡式審判程序審理，判決如下：
    主  文
乙○○意圖為自己不法所有，攜帶兇器而搶奪他人之動產，處
有期徒刑壹年貳月。扣案之電擊棒壹支沒收。
    事  實
一、乙○○意圖為自己不法之所有，於民國99年1 月19日凌晨1
    時許，在臺北縣蘆洲市○○路與光華路口，攜帶其所有客觀
    上可對人之生命、身體、安全構成威脅而足供為兇器使用之
    電擊棒1 支，攔乘甲○○所駕駛車牌號碼675-A5號營業小客
    車，佯稱欲前往臺北縣蘆洲市○○街，嗣乙○○指引甲○○
    駕車至臺北縣蘆洲市○○街118 巷21號前時，竟自後座接續
    2 次以該電擊棒觸擊甲○○之頸部，雖因甲○○及時閃躲而
    未遭電擊，然因其受到驚嚇，遂立即打開車門衝出車外並大
    聲呼救，乙○○見狀旋即下車移至駕駛座，趁甲○○不及防
    備之際，迅即搶奪上開車輛逃逸，並搜括車內現金約新臺幣
    （下同）1,500 元得手，即將該車輛棄置於臺北縣五股鄉○
    ○路185 巷內某處後，步行至臺北縣蘆洲市永安國宅地下停
    車場內，駕駛不知情之鄭如雅所有停放在該處車牌號碼1222
    -VB 號自用小客車離去。嗣因甲○○報警處理，經警調閱沿
    路路口監視器畫面，因而循線於99年1 月19日3 時許，在上
    址查獲乙○○所棄置之上開營業小客車，另於同年月21 日
    16時30分許，在臺北縣蘆洲市○○路66號前查獲乙○○，並
    於上開自用小客車內扣得其所有供本件犯行使用之電擊棒1
    支。
二、案經甲○○訴由臺北縣政府警察局蘆洲分局報告臺灣板橋地
    方法院檢察署檢察官偵查起訴。
    理  由
一、本案被告乙○○所犯係死刑、無期徒刑或最輕本刑為三年以
    上有期徒刑以外之罪，於本院準備程序進行中，被告先就被
    訴事實為有罪之陳述，經本院告知簡式審判程序之旨，並聽
    取公訴人、被告之意見後，由本院合議庭依刑事訴訟法第27
    3 條之1 第1 項規定，裁定由受命法官獨任進行簡式審判程
    序。
二、上揭犯罪事實，業據被告坦承不諱，核與告訴人甲○○於警
    詢、偵訊時之指述相符，復有臺北縣政府警察局蘆洲分局扣
    押筆錄、扣押物品目錄表1 紙、扣案物照片3 張、監視器翻
    拍照片共68張及車籍查詢- 基本資料詳細畫面1 紙在卷可查
    ，暨電擊棒1 支扣案可資佐證，是足認被告自白與事實相符
    。從而，本件事證明確，被告搶奪犯行洵堪認定，應予依法
    論科。
三、按刑法第321 條第1 項第3 款之攜帶兇器竊盜罪，係以行為
    人攜帶兇器竊盜為其加重條件，此所謂兇器，其種類並無限
    制，凡客觀上足對人之生命、身體、安全構成威脅，具有危
    險性之兇器均屬之，且祇須行竊時攜帶此種具有危險性之兇
    器為已足，並不以攜帶之初有行兇之意圖為必要，最高法院
    著有79年度台上字第5253號判例可資參照。查被告於行搶時
    所攜帶使用之電擊棒1 支，不僅質地堅硬且有強大之電流，
    復可供人單手緊握持以對外攻擊，如用以施暴、脅迫、抵抗
    ，依一般社會觀念，已足使人之生命、身體、安全受有危害
    ，況此經告訴人於偵查中證稱：被告剛開始要持電擊棒電伊
    時，因電源未通，所以沒有電到，之後伊趕緊開門跌下車逃
    走，被告之後又要來電伊時，伊已摔出車門，故未直接接觸
    到身體，但已經很靠近，且被電麻等語明確（見偵查卷第14
    3 至144 頁），自堪認該電擊棒屬兇器無訛。是核被告乙○
    ○持電擊棒欲電擊被害人，進而行搶財物之行為，係犯刑法
    第326 條第1 項之加重搶奪罪。爰審酌被告正值青壯，竟不
    思循合法管道獲取財物，僅為滿足一己私慾，犯下本件搶奪
    犯行，所得贓款並已花用一空，又其犯罪手法係於深夜隨機
    攔乘計程車，待計程車駛至人煙稀少處時，突持電擊棒以驚
    嚇告訴人，並使告訴人處於不及防備之際，出手行搶財物，
    不僅造成告訴人財物之損失，更造成其內心之恐懼甚深，危
    害社會治安甚鉅，惡性非輕，且迄今未與告訴人達成和解，
    賠償告訴人之損失，惟念及其於偵審中均坦承犯行，犯後態
    度尚佳，又前未曾受有期徒刑以上之刑宣告之前科，有台灣
    高等法院被告前案紀錄表1 份附卷可參，素行尚可，兼衡其
    犯罪動機、智識程度及犯罪所得等一切情狀，量處如主文所
    示之刑，以資儆懲。
四、末查，扣案之電擊棒1 支，係被告所有供本件搶奪犯行所用
    之物，業據其於本院審理時供明在卷（見本院卷第21頁背面
    ），爰依刑法第38條第1 項第2 款規定宣告沒收。至於扣案
    之外套1 件，雖為被告為上揭搶奪犯行時所穿戴之物，惟該
    扣案物之性質係屬一般人尋常均會穿載之物，並無積極證據
    證明與本案犯行直接相關，亦非違禁物，本院依法自無從宣
    告沒收，附此敘明。
據上論斷，應依刑事訴訟法第273 條之1 第1 項、第299 條第 1
項前段，刑法第326 條第1 項、第38條第1 項第2 款，判決如主
文。
本案經檢察官陳旭華到庭執行職務。
中    華    民    國    99    年    5     月    26    日
                刑事第十庭    法  官  鄭凱文
以上正本證明與原本無異。
如不服本判決應於收受送達後10日內向本院提出上訴書狀，並應
敘述具體理由；其未敘述上訴理由者，應於上訴期間屆滿後20日
內向本院補提理由書（均須按他造當事人之人數附繕本）「切勿
逕送上級法院」。
                              書記官  陳筱惠
中    華    民    國    99    年    5     月    26    日
附錄犯罪科刑法條：
刑法第321 條第1 項：
犯竊盜罪而有左列情形之一者，處6 月以上、5 年以下有期徒刑
：
一、於夜間侵入住宅或有人居住之建築物、船艦或隱匿其內而犯
    之者。
二、毀越門扇、牆垣或其他安全設備而犯之者。
三、攜帶兇器而犯之者。
四、結夥三人以上而犯之者。
五、乘火災、水災或其他災害之際而犯之者。
六、在車站或埠頭而犯之者。
刑法第325 條第1 項：
意圖為自己或第三人不法之所有，而搶奪他人之動產者，處6 月
以上5 年以下有期徒刑。
刑法第326 條第1 項：
犯前條第1 項之罪，而有第321 條第1 項各款情形之一者，處1
年以上7 年以下有期徒刑。

司法院資訊處製作；財團法人民間司法改革基金會備份。
